臺灣板橋地方法院刑事判決　　　　　　 100年度易字第2331號
公　訴　人　臺灣板橋地方法院檢察署檢察官
被　　　告　黃寬仁
選任辯護人　徐家福律師
上列被告因恐嚇取財案件，經檢察官提起公訴（100 年度偵字第
10867 號），本院判決如下：
    主    文
黃寬仁共同犯恐嚇取財未遂罪，處有期徒刑伍月，如易科罰金，
以新台幣壹仟元折算壹日。
    事    實
一、黃寬仁與陳榮俊因之前比鄰而熟識，黃寬仁明知陳榮俊已將
    2 人間民國85、86年借貸，並提供車位作為擔保之新台幣（
    下同）150 萬元債務（下稱系爭借款）清償完畢，竟藉陳榮
    俊未取回當時供借款擔保本票之機會，意圖為自己不法之所
    有，先後與不詳名籍成年男子共3 名基於恐嚇取財之犯意聯
    絡，於99年10月18日14時10分許，由黃寬仁夥同前述男子2
    名一同至陳榮俊位在新北市○○區○○路111 巷30號之守建
    開發公司內，共同向陳榮俊恫稱：「算你運氣不好，你是建
    商比較有錢，幾百萬對你來說是小事，拿點錢出來花，若不
    願給錢，就把這件事情丟給少年仔處理你會更慘」等語；復
    接續於同日15時40分許，夥同前述另1 名趙姓男子一同至守
    建開發公司處，共同向陳榮俊恫稱：「不拿錢出來就讓你好
    看，會帶人到你公司鬧得天翻地覆」等語，又趙姓男子並恫
    稱：「我是竹聯幫的趙老大，專門在處理債務，如果你不拿
    個幾百萬出來，我會找一堆小弟來，你公司就不用開了」等
    語，而共同恐嚇陳榮俊交付現金，致其心生畏怖；惟因陳榮
    俊翌日即報警處理，並無交付金錢而未遂。
二、案經新北市警察局中和第一分局報請臺灣板橋地方法院檢察
    署檢察官偵查起訴。
    理    由
壹、程序部分：
一、證人即告訴人陳榮俊於警詢中之陳述，無證據能力：
  (一)按被告以外之人，於審判外之言詞或書面陳述，除法律有規
    定者外，不得作為證據；又被告以外之人於檢察事務官、司
    法警察官或司法警察調查中所為之陳述，與審判中不符時，
    其先前之陳述具有較可信之特別情況，且為證明犯罪事實存
    否所必要者，得為證據，刑事訴訟法第159 條第1 項、第15
    9 條之2 分別定有明文。是被告以外之人於司法警察（官）
    調查中所為之陳述如與審判中相符時，因該陳述並不符合刑
    事訴訟法第159 條之2 有關傳聞例外之規定，即不得作為認
    定本案犯罪事實有無之證據
  (二)查證人陳榮俊於警詢中之陳述，係屬被告以外之人審判外之
    陳述，為傳聞證據，然與其於本院審理時之陳述大致相符，
    且就關鍵事實陳述相符。是依上開說明，該警詢中之陳述，
    即不得作為認定本案犯罪事實有無之證據，而無證據能力。
二、證人陳榮俊於偵查中之證述有證據能力：
  (一)按刑事訴訟法第159 條之1 第2 項規定，被告以外之人於偵
    查中向檢察官所為之陳述，除顯有不可信之情況者外，得為
    證據，乃傳聞法則之例外得為證據之情形。惟被告之反對詰
    問權，屬憲法第8 條第1 項規定「非由法院依法定程序不得
    審問處罰」之正當法律程序所保障之基本人權及第16條所保
    障之基本訴訟權，自不容任意剝奪。故上開所稱得為證據之
    「被告以外之人於偵查中向檢察官所為之陳述」，自應限縮
    解釋為已經被告或其辯護人行使反對詰問權者始有其適用，
    非謂被告以外之人，於檢察官偵查中具結後之陳述，依前揭
    法條之規定，即取得證據能力。
  (二)查證人陳榮俊於偵查中之證述，係屬被告以外之人審判外之
    陳述，且未賦與被告行使反對詰問權之機會。然嗣於本院審
    理中，已經檢察官聲請傳喚到庭作證，並由被告黃寬仁及其
    辯護人行使反對詰問權，已保障被告之對質詰問權，並符合
    憲法第8 條第1 項及第16條之規定意旨；又無其他足認陳榮
    俊於偵查中之陳述有何顯不可信之情事，則依上開規定，該
    陳述得作為本案證據。
三、按被告以外之人於審判外之陳述，雖不符前4 條之規定，而
    經當事人於審判程序同意作為證據，法院審酌該言詞陳述或
    書面陳述作成時之情況，認為適當者，亦得為證據，刑事訴
    訟法第159 條之5 定有明文；故當事人如放棄對原供述人之
    反對詰問權，於審判程序表示同意該等傳聞證據可作為證據
    ，除法院認該傳聞證據欠缺適當性外，自可承認其證據能力
    。經查，關於本案屬於審判外陳述之傳聞證據，公訴人、被
    告及其辯護人於審判程序均同意作為證據，且經本院審酌該
    證據作成情況均無不適當之情形，是依上開規定，認得作為
    本案證據。
貳、實體部分：
一、訊據被告固不否認有於上述時地，分別夥同2 名男子、趙姓
    男子一同至告訴人陳榮俊守建開發公司之事實，然矢口否認
    有何恐嚇金錢未遂之犯行，辯稱：我們是去向陳榮俊催討系
    爭借款之利息部分，且均未以恐嚇方式、言語為之，因陳榮
    俊雖已將該借款本金清償完畢，但仍積欠200 餘萬元之利息
    未清償，我們才會去向他追討云云。惟查：
  (一)此部分犯罪事實，業經證人即告訴人陳榮俊於偵審中均證稱
    ：我只向被告借過1 筆150 萬元款項，並提供車位作為擔保
    ，借款時有交付本票但清償完畢時沒有取回，於是被告就拿
    那張本票向我追索；第1 次他是帶2 個人一起到我公司，一
    開始說我欠他錢，我說都已經還清了，被告也知道我欠他的
    錢已還清，就說還清也沒用，因為本票還在他那裡，又說算
    我運氣不好，我是建商比較有錢，幾百萬對我來說是小事，
    叫我拿點錢出來花，還說如果不給的話，把這些東西丟給少
    年仔我會更慘；第2 次也就是同日15時40分，被告又帶1 名
    趙姓男子到我公司，趙姓男子說他是竹聯幫的趙老大，專門
    在處理債務的，如果我不拿個幾百萬出來，會找一堆小弟來
    ，公司就不用開了，被告及趙姓男子還說要帶人到公司鬧得
    天翻地覆等語明確（見偵卷第21至23、52頁、本院卷第58頁
    反面、59頁、60頁反面、61頁），核與證人即陳榮俊之妻李
    綿於偵審中所證：被告那天2 度帶一些人來跟陳榮俊拿錢，
    我有在現場，但是是在最角落辦公區，而陳榮俊及被告等人
    則是坐在沙發處，被告等人來要錢時，陳榮俊表示已還清了
    ，被告就對陳榮俊說誰叫你沒把借據拿回去，所以他就是要
    這筆錢；另外我還聽到他們口氣很不好地說要帶一堆人來砸
    公司，但現場人很多，所以我不清楚這句話究竟是誰說的；
    因為期間我還有離開去廁所，所以只聽到部分談話內容，並
    記得被告等人口氣都不好且說話很大聲，雙方有發生爭吵，
    內容是關於金錢等語相符（見偵卷第51頁、本院卷第62至63
    頁），並有被告出具之系爭借款收據、被告任聲請人之聲請
    調解書各1 份、監視器翻拍畫面6 張在卷（見偵卷第57頁、
    本院卷第42、43、45至48頁），及現場光碟1 份可證，足見
    被告確有恐嚇取財未遂之犯行無疑。
  (二)查證人陳榮俊雖就「若不願給錢，就把這件事情丟給少年
    仔處理你會更慘」等語，究竟是被告第1 次或第2 次到守建
    開發公司所說的、被告第2 次及同行之趙姓男子是否有提
    及「算你運氣不好，你是建商比較有錢，幾百萬對你來說是
    小事」等語、關於「不拿錢出來就讓你好看，會帶人到你
    公司鬧得天翻地覆」等語，究竟是被告或趙姓男子第2 次到
    守建開發公司時說的，以及被告等人強索之金額，於歷次
    陳述略有出入；然人之記憶有限，除就特殊事件可能印象深
    刻而記憶清晰外，就其餘事件，多僅能為大概之記憶，並隨
    著時間流逝日趨模糊，況陳榮俊至本院作證距案發之日已10
    月餘，對上述細節記憶模糊、混淆，本屬自然；另被告等2
    度前往守建開發公司，每次均停留相當時間，期間經過反覆
    磋商，則當場就金額部分曾有不同之表示，亦屬合理，並與
    陳榮俊所稱：當初趙姓男子是要300 萬元，我姊夫在旁邊聽
    了就跟他們說看可不可以用50萬元解決，因為事情過很久了
    ，我沒辦法記那麼清楚等語相符（見本院卷第60頁反面），
    足見難遽以上情即謂陳榮俊所證不可信。且陳榮俊就被告以
    系爭借款為由接續夥同2 名男子、趙姓男子至守建開發公司
    向其恐嚇取財之事實，於作證時均一再指明，歷次皆無明顯
    差異，復與證人李綿所證相符；並經本院細繹其內容，認與
    犯罪事實重要關鍵之處，亦無矛盾齟齬之處，可見被告以上
    情指摘陳榮俊證詞不足採信云云，核屬無據；參以陳榮俊於
    審理時證稱：關於上述話語究竟是何人、何次所說，因時間
    經過太久，我已經記不清楚，但應以距離案發越近時所說的
    為準，當時記憶比較清晰等語（見本院卷第59頁、60頁反面
    至61頁反面），是其所言，自應以距案發較近之偵查中證述
    為準。至於證人李綿雖證稱當天並未聽到「算你運氣不好，
    你是建商比較有錢，幾百萬對你來說是小事，拿點錢出來花
    ，若不願給錢，就把這件事情丟給少年仔處理你會更慘」等
    語（見本院卷第63頁及反面）；然其於審理時已證稱：當天
    我雖然有在場，但是在最角落辦公區，而陳榮俊及被告等人
    則是坐在沙發處，當天我還有去廁所，所以談話內容我只聽
    到一點點，現在也已經忘掉了等語（見本院卷第62頁反面）
    ，足見李綿並非始終在旁注意聆聽，亦未參與一同會商，則
    僅聽聞部分內容，係屬合乎常情；且李綿對於其當天聽到之
    內容於偵審時均證述一致，並就被告等2 度以系爭借款為由
    向陳榮俊恫嚇稱「不拿錢出來就讓你好看，會帶人到你公司
    鬧得天翻地覆」以強索金錢等情，於偵審時均證述明確（見
    偵卷第51頁、本院卷第62至63頁），足見其證言係屬真實，
    是被告以李綿證述聽聞之恐嚇內容與陳榮俊證述有所出入，
    謂兩人證言不足採信云云，即非可採。
  (三)被告於審理時雖辯稱：系爭借款之本金已清償完畢，但告訴
    人陳榮俊尚積欠我利息200 餘萬，所以我是去追索利息債務
    的，陳榮俊當天就表示願給我10萬元，我回答只有10萬元就
    不必了云云（見本院卷第61頁反面）；然所辯顯與其於偵查
    中所稱：因為陳榮俊算起來本金還欠我30萬元，另外我把中
    間往來那些零零總總的錢加起來抵充利息，所以案發當天我
    就跟陳榮俊說，剩下的你只要還我10萬元，我們之間的債務
    就算清償完畢了云云（見偵卷第41頁）不符；是被告辯稱其
    與陳榮俊間尚有利息債務未清償云云，顯非無疑。另證人陳
    榮俊、李綿於偵、審時亦分別證稱：被告也知道我欠他的錢
    已還清，就說還清也沒用，因為本票還在他那裡，算我運氣
    不好等語（見偵卷第21、23頁、本院卷第58頁反面），及稱
    ：被告帶人來跟陳榮俊要錢，陳榮俊表示他已經還清，對方
    卻說誰叫你沒把借據拿回去，就是要這筆錢等語（見偵卷第
    51頁、本院卷第62頁反面、63頁）屬實；並有被告書立內容
    為「係因忘記陳榮俊已還我150 萬元，事隔多年，我一時忘
    記找人去要，造成誤會，今鄭重道歉」之聲請調解書（見本
    院卷第48頁），及被告簽名按指印於上並載明「今黃寬仁收
    到陳榮俊先生現金壹拾伍萬元正，連同上回收到壹佰拾伍
    萬元，共壹佰伍拾萬元，爾後車位與黃寬仁無關，特立此據
    」之收據（見本院卷第43頁）在卷可憑，足見系爭借款本金
    、利息均已清償完畢，否則被告何需就案發當日前往追索債
    務致歉？又如何肯放棄擔保債務之車位？況被告於99年間案
    發前，為向陳榮俊借款，而在泰國交付其簽發、面額為20萬
    泰銖、受款人為陳榮俊之支票1 張作為擔保，陳榮俊乃於99
    年9 月6 日將20萬元交付予被告委託之何逢長等情，則據被
    告、陳榮俊分別供證明確（見偵卷22、41頁），核與何逢長
    於偵查中證稱：99年9 月6 日確實有收到陳榮俊交付要給被
    告之20萬元等語相符（見偵卷第5 頁及反面、23頁），並有
    前述支票影本1 張在卷可按（見偵卷第13頁），益證陳榮俊
    在案發前即未積欠被告任何債務，否則被告收受陳榮俊交付
    之20萬元，直接抵充債務即可，何需交付支票？足見被告此
    部分所辯，亦與事實不符，無從採信。
  (四)綜上，被告空言否認犯罪，並非屬實，而無可採；從而，其
    恐嚇取財未遂犯行事證明確，應依法論科。
二、核被告所為，係犯刑法第346 條第3 項、第1 項之恐嚇取財
    未遂罪，又被告等已著手向陳榮俊恐嚇，然未得財，為未遂
    犯。被告與不詳名籍成年男子、趙姓成年男子間，有犯意聯
    絡及行為分擔，為共同正犯。被告於99年10月18日14時10分
    許、同日15時40分許，先後至守建開發公司恐嚇取財之所為
    ，在時間、地點差距上均稱密切，應視為數個舉動之接續執
    行，而以包括之一行為評價為合理，係屬接續犯；檢察官雖
    未就被告99年10月18日15時40分許之犯行起訴，惟此部分與
    前開起訴部分，有實質上一罪關係，應為起訴效力所及，本
    院基於裁判不可分之原則，自得併予審理。被告已著手於恐
    嚇取財行為之實施，惟尚未得手，其犯罪係屬未遂，爰依刑
    法第25條第2 項之規定，按既遂之刑度減輕其刑。再者，關
    於「不拿錢出來就讓你好看，會帶人到你公司鬧得天翻地覆
    」等語，係被告等第2 次至守建開發公司時所言，業如前述
    ，檢察官誤為係第1 次到守建開發公司時所言，容有誤會，
    附此敘明。
三、爰審酌被告不思以己力謀取財物，卻利用之前借貸關係及陳
    榮俊未取回供擔保本票之機，以恐嚇方式冀得不法財物，所
    為欠缺法治觀念，並危害社會治安，且尚未與陳榮俊和解，
    猶矢口否認犯罪，難認已有悔意，及其犯罪手段、態樣等一
    切情狀，量處如主文所示之刑，併兼衡其犯罪情節、職業、
    家庭經濟狀況等一切情形，諭知易科罰金之折算標準，資為
    懲儆。
據上論斷，應依刑事訴訟法第299 條第1 項前段，刑法第28條、
第346 條第1 項、第3 項、第25條第2 項、第41條第1 項前段，
刑法施行法第1 條之1 ，判決如主文。
本案經檢察官賴建如到庭執行職務。
中    華    民    國   100    年    8     月    31    日
                  刑事第十五庭  審判長法  官  王綽光
                                      法  官  黃司熒
                                      法  官  洪珮婷
以上正本證明與原本無異。
如不服本判決，應於送達後10日內，向本院提出上訴狀。
                                      書記官  陳永訓
中    華    民    國   100    年    8     月    31    日
附錄本案論罪科刑法條：
刑法第346條第1 項、第3 項
意圖為自己或第三人不法之所有，以恐嚇使人將本人或第三人之
物交付者，處6 月以上5 年以下有期徒刑，得併科1 千元以下罰
金。
前二項之未遂犯罰之。